臺灣高等法院花蓮分院刑事判決　　　　　　　　　　　九十三年度上易字第一一號
　　上　訴　人　臺灣花蓮地方法院檢察署檢察官
　　被　　　告　乙○○
右上訴人因被告竊盜案件，不服臺灣花蓮地方法院九十二年度易字第一六三號中華民
國九十三年一月六日第一審判決（起訴案號：臺灣花蓮地方法院檢察署九十二年度偵
字第二四七八號）提起上訴，及於提起上訴後移
方法院檢察署九十三年度偵字第一二三號、臺灣台東地方法院檢察署九十三年度偵字
第二七三號），本院判決如左：
    主  文
原判決撤銷。
乙○○共同連續攜帶兇器竊盜，累犯，處有期徒刑貳年；並應於刑之執行前，令入勞
動場所強制工作參年。
扣案之鐵撬貳支、鐵鎚壹支，均沒收。
    事  實
一、乙○○曾有竊盜、侵占等犯罪前科，又於民國八十八年間涉犯竊盜案件，經台灣
    花蓮地方法院判處其有期徒刑一年六月，並應於刑前強制工作三年，嗣經本院駁
    回其上訴而告確定，甫於九十二年七月二十日縮刑期滿執行完畢（起訴書及原審
    判決均誤認係九十二年八月三日執行完畢），顯有犯罪之習慣，猶不知悔改，竟
    基於意圖為自己不法所有之概括犯意，(一)先於九十二年九月十九日晚上十一時許
    ，在花蓮縣吉安鄉○○村○○路○段五五二號廠外空地，獨自以尚插在汽車鑰匙
    孔中之鑰匙啟動汽車，竊取譽新石業股份有限公司（負責人為洪肇隆）所有之車
    號ＨＱ－二七０九號自用小貨車乙輛，得手後供己使用，並搭載不知情之同事朱
    燕光外出飲酒，嗣將該車汽油耗盡棄置在花蓮縣玉里鎮觀音里台一九三線一０三
    ‧一公里處；(二)後又與友人林添財（業經原審另行判決在案）承前不法所有之犯
    意聯絡，於九十二年九月三十日上午八時許，攜帶其所有客觀上足以作為兇器使
    用之鐵撬二支、鐵鎚乙支，前往位於花蓮縣新城鄉佳林村十八號佳山農場，以鐵
    鎚敲破毀棄門窗之玻璃，足以生損害於佳山農場（毀損部分未經合法告訴），再
    以鐵撬將鋁門窗框架拆下竊取得手後，將該竊得之鋁門窗框架變賣予不知情之舊
    貨商人巫有盛，得款新台幣（下同）七百八十元花用殆盡；(三)又於同年十月一日
    中午十二時許，二人再度前往上址，以同一手法，共同破壞毀棄門窗之玻璃並竊
    取鋁窗框架，得手後，再將之變賣予不知情之巫有盛，得款六百六十元；(四)嗣於
    同年十月二日晚上十時許，二人復至上址，以同一手法，共同破壞毀棄門窗之玻
    璃並竊取鋁窗框架二十八個及鋁門框二扇，得手後，放置在其騎乘至上址之腳踏
    車及小型拖車架上欲載離現場，為巡邏員警在花蓮縣佳林村嘉國橋北端攔檢查獲
    ，並扣得其所有之鐵撬二支及鐵鎚乙支。(五)嗣又於同年十月十日中午十二時許，
    在台東縣延平鄉桃源村一八三號前，見由甲○○使用之車號ＢＺ－四二九八號自
    用小貨車上鑰匙未取出，竟生歹念，獨自將之竊取供己使用，途經台東縣延平鄉
    公所東約五百公尺處，不慎掉落田園中致該車毀損無法繼續行駛，乃棄車逃逸。
二、案經丙○○訴由花蓮縣警察局新城分局報請臺灣花蓮地方法院檢察署檢察官偵查
    起訴及台灣花蓮、台東地方法院檢察署檢察官於提起上訴後，分別移送併案審理
    。
    理  由
一、右開犯罪事實，迭據被告乙○○於警訊、偵查、原審及本院審理時坦承不諱，核
    與共同被告林添財於警訊、偵查中供述情節相符，並有告訴人丙○○、被害公司
    負責人洪肇隆及被害人甲○○之指述，以及證人巫有盛、朱燕光、彭月桃、胡英
    傑之證述可證，且有贓證物品認領保管收據三紙、現場圖乙紙、失竊車輛查詢認
    可資料乙紙及照片二十三幀附卷以及被告所有用供行竊之鐵撬二支、鐵鎚乙支扣
    案足稽。是被告之自白與事實相符，洵堪採信。本案事證明確，被告犯行堪以認
    定，應予依法論科。
二、按刑法第三百二十一條第一項第三款規定之兇器，其種類並無限制，凡客觀上足
    以對人之生命、身體構成威脅，具有危險性之兇器均屬之，且祇須行竊時攜帶此
    種具有危險性之兇器為已足，並不以攜帶之初有行兇之意圖為必要（最高法院七
    十九年臺上字第五二五三號判例意旨參照）。被告於為第(二)(三)(四)件竊盜犯行時，
    攜帶鐵撬、鐵鎚為行竊工具，客觀上足以對人之身體、生命構成威脅，依前開說
    明，自屬兇器無疑，核其此部分所為，係犯刑法第三百二十一條第一項第三款之
    攜帶兇器竊盜罪。又其所為第(一)(五)件竊盜犯行，則係犯刑法第三百二十條第一項
    之普通竊盜罪。被告與共同被告林添財就上開第(二)至(四)件竊盜犯行，有犯意聯絡
    及行為分擔，均應論以共同正犯。而被告所為第(一)(五)件竊盜犯行，雖未據檢察官
    起訴，然與已起訴之其餘竊盜犯罪事實部分有裁判上一罪之連續犯關係，自為起
    訴效力所及，依審判不可分原則，本院自得併予審理，附此敘明。又被告前揭五
    次竊盜犯行，時間緊接，觸犯基本構成要件相同之罪名，顯係基於概括犯意反覆
    而為，應依刑法第五十六條連續犯之規定，論以一情節較重之攜帶兇器竊盜罪，
    並加重其刑。另公訴人認被告在為第(二)至(四)件竊盜犯行時，亦犯有刑法第三百五
    十四條之毀損罪嫌，然按刑法第三百五十七條之規定，第三百五十四條之罪，須
    告訴乃論；且按刑事訴訟法第三百零三條第三款之規定，告訴乃論之罪，未經告
    訴者，應諭知不受理之判決；經查該佳山農場為莊豐穗所有，頃經法院查封並由
    花蓮市農會代為保管乙節，業據告訴人丙○○於警訊中指證稽詳，雖告訴人丙○
    ○亦稱：伊為該農會職員，佳山農場目前由伊負責看管等語（見警訊卷第二十三
    頁），然遍查卷內卻未有該農會委任告訴人丙○○代理提出告訴之委任狀，參諸
    最高法院七十九年度台上字第三一一九號判決意旨謂：「刑法第三百五十四條毀
    損罪，依同法第三百五十七條之規定須告訴乃論，而告訴乃論之罪，係以有告訴
    權人提出合法告訴為追訴之條件，卷查該油灌車之車主係陸通通運股份有限公司
    ，公司負責人為黃德兄，住高雄市前金區○○○路七五號，有卷附之汽車變更登
    記書可稽，如果屬實，被害人應為該陸通通運股份有限公司，劉國璋僅係該車之
    司機，為公司之受僱人，其所提出之告訴即難謂合法」，是告訴人丙○○就上開
    毀損罪所提出之告訴，即非合法，本應就此部分諭知不受理，惟因公訴人認此部
    分與前開成罪之攜帶兇器竊盜部分，有牽連犯之裁判上一罪關係，乃毋庸另為不
    受理之諭知。再者，被告於八十八年間涉犯竊盜案件，經台灣花蓮地方法院判處
    其有期徒刑一年六月，並應於刑前強制工作三年，嗣經本院駁回其上訴而告確定
    ，甫於九十二年七月二十日縮刑期滿執行完畢（起訴書及原審判決均誤認係九十
    二年八月三日執行完畢），有臺灣高等法院被告全國前案紀錄表及台灣花蓮地方
    法院八十八年度易字第八五三號刑事判決電腦存檔資料各乙份在卷可參，其於五
    年以內再犯本件有期徒刑以上之罪，為累犯，應依刑法第四十七條之規定加重其
    刑，並遞加重之。原審因予論罪科刑，固非無見，惟未及就檢察官移送併辦之如
    事實欄所載第(一)(五)件竊盜犯行部分加以審理，尚有未洽。檢察官以被告犯有具裁
    判上一罪之另案未及審酌為由提起上訴，非無理由，自應由本院予以撤銷改判。
    爰審酌被告曾有多次犯罪前科，素行非佳，甫因竊盜案件執行完畢出監不過二個
    月，便又再度犯案，顯然未能記取教訓，改過遷善，其正值壯年，卻不思正途營
    生，及被害人損失財物非輕，惟參酌被告犯罪後坦承犯行，態度尚稱良好等一切
    情狀，量處如主文第二項所示之刑，以資懲儆。復查被告年僅三十一歲，正值壯
    年，卻無正當工作，此據被告自承在卷，且有多次犯罪前科紀錄，又再連續為本
    件竊盜犯行，顯有犯罪之習慣，實有施以保安處分矯正其惡習之必要，爰依竊盜
    犯贓物犯保安處分條例之規定，命其於刑之執行前，令入勞動場所強制工作三年
    ，以資矯治。另扣案之鐵撬二支及鐵鎚乙支，為被告所有，亦據其供承在卷，且
    係供犯罪所用之物，應依刑法第三十八條第一項第二款之規定，併予宣告沒收。
據上論斷，應依刑事訴訟法第三百六十九條第一項前段、第三百六十四條、第二百九
十九條第一項前段，刑法第二十八條、第五十六條、第三百二十一條第一項第三款、
第四十七條、第三十八條第一項第二款，竊盜犯贓物犯保安處分條例第三條第一項第
一款、第四條、第五條第一項前段，判決如主文。
本案經檢察官黃怡君到庭執行職務。
中      華      民      國      九十三      年    四    月    二十二    日
                              審判長法官  吳  鴻  章
                                          法官  林  慶  煙
                                          法官  張  健  河
右為正本證明與原本無異。
本件不得上訴。
                                        書記官  陳  有  信
中      華      民      國      九十三      年    四    月    二十二    日
附錄本案判決論罪科刑之法律條文：
刑法第三百二十條：
 (普通竊盜罪、竊佔罪)
意圖為自己或第三人不法之所有，而竊取他人之動產者，為竊盜罪，處五年以下有期
徒刑、拘役或五百元以下罰金。
意圖為自己或第三人不法之利益，而竊佔他人之不動產者，依前項之規定處斷。
第三百二十一條第一項第三款：。
犯竊盜罪而有左列情形之一者，處六月以上、五年以下有期徒刑：
攜帶兇器而犯之者。
